臺灣臺南地方法院民事裁定
111年度消債更字第301號
聲  請  人
即債 務 人  林妍蓁即林虹君


代  理  人  林志雄律師（法律扶助）
上列聲請人依消費者債務清理條例聲請更生事件，本院裁定如下
：
    主  文
債務人林妍蓁即林虹君自民國111年11月18日下午5時起開始更生
程序，並命司法事務官進行本件更生程序。
    理  由
一、按債務人不能清償債務或有不能清償之虞者，且無擔保或無
    優先權之本金及利息債務總額未逾新臺幣（下同）1,200萬
    元者，於法院裁定開始清算程序或宣告破產前，得向法院聲
    請更生；債務人對於金融機構負債務者，在聲請更生或清算
    前，應向最大債權金融機構請求協商債務清償方案，或向其
    住、居所地之法院或鄉、鎮、市、區調解委員會聲請債務清
    理之調解，消費者債務清理條例（下稱消債條例）第3條、
    第42條第1項、第151條第1項分別定有明文。
二、本件聲請意旨略以：聲請人積欠無擔保或無優先權之債務總
    額約為149萬3,699元，為清理債務，依消債條例第151條規
    定，於民國111年7月22日向本院聲請與最大債權金融機構凱
    基商業銀行股份有限公司（下稱凱基銀行）為債務調解，凱
    基銀行雖提出「分110期、年利率6％、每月償還1萬2,614元
    」之還款方案，惟因聲請人之收入扣除必要支出後，無力負
    擔該款項，且資產管理公司於調解時亦未到場，債務無法藉
    由前置調解程序獲得一次解決，致該次調解不成立。又聲請
    人無擔保或無優先權之本金及利息債務總額未逾1,200萬元
    ，復未經法院裁定開始清算程序或宣告破產，亦無依消債條
    例或破產法之規定而受刑之宣告。為此，爰依消債條例規定
    聲請准依更生程序清理債務等語。
三、經查：
  ㈠聲請人主張其為一般消費者，5年內未從事小規模營業，現積
    欠無擔保或無優先權之本金及利息債務總額未逾1,200萬元
    ，聲請人已於111年7月間聲請與最大債權金融機構凱基銀行
    為債務清理之前置調解，前置調解未成立等情，有聲請人提
    出財團法人金融聯合徵信中心查詢當事人綜合信用報告回覆
    書、債權人清冊及調解不成立證明書等件為憑（見消債更卷
    第21至29、33、153至165頁），是聲請人主張其所積欠無擔
    保或無優先權之本金及利息債務總額未逾1,200萬元，並曾
    踐行前置調解程序而調解不成立等事實，應堪認定。
　㈡而聲請人現積欠台北富邦商業銀行股份有限公司9萬6,988元
    、遠東國際商業銀行股份有限公司81萬5,064元、滙豐（台
    灣）商業銀行股份有限公司66萬37元、中國信託商業銀行股
    份有限公司79萬3,147元、凱基商業銀行股份有限公司190萬
    5,708元、摩根聯邦資產管理股份有限公司10萬2,872元及良
    京實業股份有限公司131萬3,863元（見消債更卷第81至125
    、171至177、197至206頁），是聲請人債務總額應有568萬7
    ,679元（計算式：9萬6,988元＋81萬5,064元＋66萬37元＋79萬
    3,147元＋190萬5,708元＋10萬2,872元＋131萬3,863元＝568萬7
    ,679元）。
　㈢聲請人稱自109年起從事臨時工性質之美容師一職，惟未受雇
    於任何雇主，亦無自行開業，所接案源多仰賴朋友介紹，平
    均每月薪資收入約為2萬8,000元，有聲請人提出之收入切結
    書（見消債更卷第151頁）附卷可參。而聲請人109、110年
    度所得申報分別為1萬9,216元、6,650元，亦有109、110年
    度綜合所得稅各類所得資料清單（見消債更卷第147至149頁
    ）在卷可佐。此外，查無其他證據資料證明聲請人尚有其主
    張以外之所得，是聲請人每月收入應為2萬8,000元，並以此
    金額作為償債能力之計算基礎。又聲請人名下有仁德車路墘
    郵局存款436元、南縣區漁會存款6,902元、國泰人壽保單4
    份（保單解約金共計為20萬4,621元），有全國財產稅總歸
    戶財產查詢清單、郵政存簿儲金簿及南縣區漁會存款存摺封
    面及內頁資料、國泰人壽保險股份有限公司111年11月14日
    國壽字第1110110548號函檢附聲請人之保險契約狀況一覽表
    （見消債更卷第131至145、183至191、261至263頁）附卷可
    稽，堪認屬實。
　㈣按債務人必要生活費用，以最近1年衛生福利部或直轄市政府
    所公告當地區每人每月最低生活費1.2倍定之，消債條例第6
    4條之2第1項定有明文。而最近1年臺南市公告之每人每月最
    低生活費為1萬4,230元，以1.2倍計算應為1萬7,076元，而
    聲請人所陳之每月生活費用為1萬7,000元（計算式：膳食費
    7,200元＋交通費1,000元＋租金5,000元＋水電瓦斯費1,000＋電
    信費800元＋衣服及日常支出2,000元＝1萬7,000元，見消債更
    卷第19頁），未逾前揭最低生活標準，應屬可採，是聲請人
    每月必要生活費用應為1萬7,000元。
  ㈤綜上，聲請人每月工作收入2萬8,000元，扣除每月必要生活
    費用1萬7,000元後，僅餘1萬1,000元（計算式：2萬8,000元
    －1萬7,000元＝1萬1,000元），已不足支付最大債權金融機構
    於調解時所提「分110期、每月1萬2,614元」之還款方案。
    又聲請人之債務總額高達568萬7,679元，扣除存款7,338元
    及保單解約金20萬4,621元後，仍有547萬5,720元（計算式
    ：568萬7,679元－7,338元－20萬4,621元＝547萬5,720元），
    以每月1萬1,000元還款，尚須498個月（計算式：547萬5,72
    0元÷1萬1,000元＝498，小數點以下4捨5入）才可清償完畢，
    顯逾更生程序6至8年之清償期限。是聲請人確已達不能清償
    債務之程度，自有藉助更生制度調整其與債權人間之權利義
    務關係，重建其經濟生活之必要，故本件聲請人聲請更生，
    應予准許。
四、綜上所述，聲請人僅係一般消費者，積欠之無擔保或無優先
    權之本金及利息債務總額在1,200萬元以下，並曾與最大債
    權金融機構凱基銀行為債務清償方案之調解，惟調解不成立
    ，且未經法院裁定開始清算程序或宣告破產，亦無依消債條
    例或破產法之規定而受刑之宣告之情，有本院消債事件查詢
    結果、臺灣高等法院被告前案紀錄表在卷可憑（見消債更卷
    第49、51頁），又查無消債條例第6條第3項、第8條或第46
    條各款所定駁回更生聲請之事由存在，則聲請人聲請更生，
    應予准許。
五、末按，法院開始更生程序之裁定，應載明其年、月、日、時
    ，並即時發生效力；法院裁定開始更生或清算程序後，得命
    司法事務官進行更生或清算程序，必要時得選任律師、會計
    師或其他適當之自然人或法人一人為監督人或管理人，消債
    條例第45條第1項、第16條第1項定有明文。本件既准予更生
    ，爰依前開規定，裁定如主文所示。　　　
中　　華　　民　　國　　111 　年　 11  　月　　18　 　日
                       消債第四庭   法　官　廖建瑋
以上正本係照原本作成。
本裁定不得抗告。
本裁定已於民國111年11月18日下午5時公告。
中　　華　　民　　國　　111 　年　 11  　月　　18　 　日
                                    書記官　鄭梅君